臺灣高等法院高雄分院刑事判決　　　　96年度上訴字第1114號
上　訴　人　臺灣高雄地方法院檢察署檢察官
被　　　告　甲○○
　　　　　　　　　　（現另案於台灣高雄第二監獄執行中）
上列上訴人因被告違反毒品危害防制條例案件，不服臺灣高雄地
方法院96年度訴字第1248號中華民國96年4月11日第一審判決（
起訴案號：臺灣高雄地方法院檢察署96年度毒偵字第2023、2051
號），提起上訴，本院判決如下：
     主  文
上訴駁回。
     理  由
一、公訴意旨略以：被告甲○○前於民國89年間因施用毒品案件
    ，經臺灣高雄地方法院裁定令入戒治處所施以強制戒治，於
    90年5 月25日強制戒治期滿執行完畢；其復於94年間因施用
    毒品案件，經上開法院判處有期徒刑7 月確定，並於95年10
    月6 日執行完畢。詎其猶不知悔改，基於施用第一級毒品海
    洛因之犯意，分別於96年1 月30日下午1 時許、同年2 月9
    日上午10時許，在高雄市楠梓區右昌一巷福德祠旁廁所內及
    高雄市○○區○○路280 之1 號住處施用海洛因各1 次。嗣
    於同年1 月30日下午1 時許、2 月12日下午1 時許，分別在
    高雄市楠梓區右昌一巷福德祠旁廁所、高雄縣橋頭鄉○○路
    義山宮前，為警查獲，並扣得注射針筒1 支及海洛因1 包（
    毛重0.35公克）。因認被告涉毒品危害防制條例第10條第1
    項之施用第一級毒品罪嫌，又被告所犯上開2 罪間，犯意個
    別，罪名互殊，應分論併罰。
二、按已經提起公訴之案件，在同一法院重行起訴，應諭知不受
    理之判決，不受理判決得不經言詞辯論為之，刑事訴訟法第
    303 條第2 款、第307 條分別定有明文。又按，刑事法若干
    犯罪行為態樣，本質上即具有反覆、延續實行之特質，則行
    為人若基於單一犯意，在密切接近之一定時、地，持續實行
    之多次該等犯罪行為，而依社會通念，於客觀上認為符合1
    個反覆、延續性之行為概念者，於刑法評價上，即應僅成立
    一罪，學理上所稱「集合犯」即屬之。另判斷何種構成要件
    行為，可認符合上述概念，首先固應藉助文義解釋，惟當法
    條文義有所不明時，則須探究該犯罪處罰規範之目的為解釋
    ，並參酌一般犯罪典型之實施型態予以綜合判斷。又並非所
    有構成要件之行為具有反覆實施之特質，即當然成立集合犯
    ，而得評價為一罪，仍須行為人係基於單一犯意，在密切接
    近之一定時、地，持續實行之多次犯罪行為，侵害同一法益
    ，而依社會客觀通念，認為符合1 個反覆、延續性之行為概
    念，始得評價為一罪。因此，行為人之數次犯罪行為，在主
    觀上如係分別起意，或客觀上非係利用同一機會為之，在評
    價上即應成立數罪。由於毒品具有成癮性、濫用性（毒品危
    害防制條例第2 條第1 項參照），施用者一經上癮，即難戒
    斷，在其主觀依賴毒品之心理下，須持續、密接施用毒品以
    解癮，再犯率高，否則難以承受毒癮發作之痛苦，是施用毒
    品行為，本質上具有反覆實施之行為特性，得成立「集合犯
    」甚明。
三、查被告甲○○於96年1 月11日中午12時許，在高雄市○○區
    ○○路某加油站廁所內施用第一級毒品海洛因1 次之犯行【
    下稱前案事實】，業據檢察官於96年2 月12日以96年度毒偵
    字第891 號起訴書提起公訴，並於同年3 月6 日繫屬原審，
    由原審以96年度訴字第92號審理中等情，有該起訴書及臺灣
    高等法院被告前案紀錄表各1 份附卷可參。又本件被告基於
    施用第一級毒品海洛因之犯意，分別於96年1 月30日下午1
    時許、同年2 月9 日上午10時許，在高雄市楠梓區右昌一巷
    福德祠旁廁所內及高雄市○○區○○路280 之1 號住處施用
    海洛因各1 次之犯行【下稱後案事實】，業據被告於原審96
    年4 月9 日審理中自白在卷，並有驗尿報告可參，足見被告
    確有於上開時、地施用海洛因3 次之犯行。再者，被告於原
    審上開審理期日坦承其自96年1 月11日起迄96年2 月9 日止
    ，平均每日施用海洛因1 次，有錢時每日施用2 、3 次等語
     (見當日準備程序筆錄)， 原審審酌施用毒品具有成癮性、
    濫用性之特性，認被告前揭自白應與事實相符，換言之，被
    告顯係在施用毒品難以戒斷之下，因毒癮難耐，受毒品控制
    ，而多次施用毒品。從而，揆諸前開說明，被告自96年1 月
    11日起迄96年2 月9 日止，確有施用第一級毒品海洛因多次
    之犯行，且上開犯行屬「集合犯」之實質上一罪關係，應堪
    認定。原審以檢察官就實質上一罪之一部事實（即上開【前
    案事實】）起訴後，復就本件施用一級毒品海洛因之犯行 (
    即上開【後案事實】)， 提起公訴，顯就已提起公訴之案件
    ，在同一法院重行起訴，爰不經言詞辯論，逕諭知不受理之
    判決。
四、經核原判決認事用法並無不合，公訴人上訴意旨，仍執：本
    件被告之後案事實與前案事實並無集合犯之實質上一罪關係
    ，應評價為法律上之數行為，依數罪併罰之例論處等詞，指
    摘原判決不當，為無理由，應予駁回，並不經言詞辯論為之
    。
據上論斷，應依刑事訴訟法第372條、第368條，判決如主文。
中　　華　　民　　國　　96　　年　　5 　　月　　31　　日
                  刑事第三庭    審判長法  官  周賢銳
                                      法  官  黃仁松
                                      法  官  謝宏宗
以上正本證明與原本無異。
如不服本判決應於收受本判決後10日內向本院提出上訴書狀，其
未敘述上訴理由者，並得於提起上訴後10日內向本院補提理由書
狀（均須按他造當事人之人數附繕本）「切勿逕送上級法院」。
中　　華　　民　　國　　96　　年　　6 　　月　　1 　　日
　　　　　　　　　　　　　　　　　　　書記官  熊惠津
                                                      q
